【裁判字號】    88,訴,321
【裁判日期】    890815
【裁判案由】    妨害自由等
【裁判全文】
臺灣臺東地方法院刑事判決                          八十八年度訴字第三二一號
    公  訴  人  臺灣台東地方法院檢察署檢察官
    被      告  甲○○
右列被告因妨害自由案件，經檢察官提起公訴 (八十八年度偵字第一二七一號)，本
院判決如左：
    主  文
本件免訴。
    理  由
一、公訴意旨略以：被告甲○○意圖為自己不法之所有，於民國八十四年四月間，在
    台中市○○路○段十號丙○○所經營之「賽諾男飾精品店」，以取保護費為由，
    持槍枝對丙○○、乙○○、陳瑞益三人恐嚇稱，限渠等於三日內湊足新台幣（下
    同）二十萬元以支付所欠之圍市費。同年五月間，復持續同一之恐嚇犯意，以剝
    奪人身行動自由之意思，約丙○○至台中市○○街藝園茶藝館，持槍逼丙○○湊
    足保護費，否則要丙○○好看，致丙○○心生畏懼，而打電話求救，後由乙○○
    、廖煌文等人籌集十萬元，由乙○○趕至台中市○○路與忠明路口之「變色龍」
    ＰＵＢ店前交付甲○○後，始讓丙○○離去。同年六月二十日甲○○因懷疑丙○○報警，即前往丙○○所經營之「賽諾男飾精品店」，至該店後就尾隨丙○○到
    該店地下室，先以腳踢丙○○，並對丙○○稱你敢報警，現在是要五百萬不是一
    百萬，並限三日內湊足，否則會死的很難看等語，同時持槍對倉庫內之衣服連開
    多槍示警，使丙○○心生畏懼。
二、被告甲○○對曾收受由乙○○交付之十萬元及曾至丙○○所經營之「賽諾男飾精
    品店」開十一槍枝行為坦白承認，但否認有恐嚇取財之犯行，辯稱：乙○○交付
    之十萬元是丙○○請他去砸「龍格列服飾店」的代價；他與丙○○熟識，常在藝
    園茶藝館聊天，並未在茶藝館對丙○○恐嚇，事後他因懷疑丙○○報警，才會至
    丙○○經營之服飾店開槍，開槍的目的只是在嚇嚇丙○○，並非要錢，並無恐嚇
    取財即妨害自由之犯行。另辯稱：就算告訴人、證人之證詞可以採信，而為有罪
    之認定，他持以犯案的手槍，已經判決確定，此部分犯罪事實也為前案判決效力
    所及，不能重複科處刑罰。
三、按案件曾經判決確定者，應諭知免訴之判決，刑事訴訟法第三百零二條第一款定
    有明文。又訴訟上所謂一事不再理之原則，關於實質上一罪或裁判上一罪，亦均
    有其適用，最高法院六十年台非字第七七號著有判例。經查：
  (一)被告如何於八十四年四月間持槍向丙○○等人恐嚇要二十萬元，並於同年五月間
    以剝奪丙○○自由之方式，使丙○○胞弟廖煌文、乙○○、陳瑞益籌集十萬元，
    由乙○○至台中市○○路與忠明南路口之「變色龍」ＰＵＢ交付等情，業據被害
    人丙○○自警訊、偵查、台灣高等法院台中分院審理時指訴明確，核與證人乙○○、廖明煌、陳瑞益於警訊、偵查中證述之情節大致相符。另被告復於同年六月
    二十日持槍至丙○○所開之賽諾服飾精品店開槍恐嚇取財之犯行，除據其坦承部
    分犯行外，亦據丙○○自警訊、偵查迄台灣高等法院台中分院審理時指訴明確，
    被告空言否認犯罪恐嚇取財、妨害自由之犯行的說詞不足採信，其犯行堪以認定
    。
  (二)茲應進一步審究者為被告所稱持以犯上述公訴事實的手槍，曾否經判決確定。經
    查，被告就公訴事實，是持曾因寄藏手槍罪名經判決確定之德製九釐米手槍一把
    作為犯罪工具，已據其警訊中供述明確：
    1.其於八十五年四月二十日警訊中供述：「（問：你對賽諾精品店開槍之槍枝呢
      ？）在董哲明被捕時已交出」、「（問：持槍恐嚇賽諾服飾店是何種槍枝？）
      是九○手槍，就是董哲明被查獲的那支」（以上見台中地檢署八十五年偵字第
      八五六六號卷第十六頁反面、十八頁正面）。
    2.另於同年四月二十四日警訊供述：「（問：台中市○○路○段十號賽諾服飾店
      持槍槍擊恐嚇取財案你和誰一起幹的，取款多少，以何槍枝槍擊？開幾槍？現
      槍於何處，來源為何？該槍是何人所有？）只有我一個人作案而已，我只有拿
      到新台幣十萬元，我持用九○制式（西德製）黑色手槍槍擊的，我共開十多槍
      ，槍是於董哲明被查獲時連該槍一起被查獲的，槍是我的，我是向一位綽號矮
      仔仁借的」、「（問：那為何董哲明知道該九○手槍在南部出事之事，出何事
      ？）我只告訴他我持該槍對賽諾服飾店開槍之事而已」。
  (三)而被告前面之供詞，與證人即因與被告甲○○在台中市○村○路八十二號九樓之
    二居處，共同持有前述德製九釐米手槍而遭判刑確定之董哲明於八十五年四月十
    四日於警訊中供述的情節相符〈其於警訊中供稱供稱：「（問：甲○○於何時地
    交這枝槍給你，有何人在場，持槍作何案）我和甲○○住在一起（台中市○村○
    路八十二號九樓之二），住沒一個月（八十四年十月二十六日住到八十四年十一
    月二十二日我被查獲），只有兩人住在一起，該槍甲○○有無作案（該槍以前甲○○曾涉有案件八十四年七月十四日賽諾服飾店槍擊案），我只知道此件事」。
  (四)另本件被告甲○○與證人董哲明於八十四年十一月十七日，在台中市○村○路八
    十二號九樓之二，分別因寄藏及持有前述手槍，而經台中地方法院分別判處有期
    徒刑一年及一年六月確定，亦有台中地法院八十六年度訴緝字一七一號及同院八
    十五年度訴字第一○五三號判決附卷可稽。
  (五)則綜合前面被告、證人董哲明案發時經隔離訊問（董哲明於八十五年四月十六日
  在海軍第一軍區司令部看守所接受訊問；甲○○分別於同年四月十日、四月二十日
    、四月二十四在台中市榮民醫院、南投縣草屯鎮佑民醫院接受訊問）而大致相符
    之供詞及附卷的判決，並參酌亦無其他積極之證據足以證明被告持以公訴事實之
    手槍，是未經起訴或扣案之另一把手槍等情狀，足認被告甲○○於本院調查、審
    理時所稱持以犯公訴事實之槍枝為曾因寄藏槍枝罪名，經判決確定之德製九釐米
    手槍，應堪採信。
  (六)被告持前述德製手槍犯公訴事實，所犯的罪名為：修正前槍砲彈藥刀械管制條例
    第七條第四項及刑法第三百四十六條之恐嚇取財罪、同法第三百零二條之剝奪行
    動自由罪，而上述三罪名間，顯有方法、結果之牽連犯裁判上一罪關係，而被告
    甲○○所犯違反槍砲彈藥刀械管制條例部分部分，已經判決有罪確定（台中地院
    八十六年度訴緝字第一七一號），已如前述，則依照前開說明，與違反槍砲彈藥
    刀械管制條例部分有裁判上一罪關係之恐嚇取財、妨害自由部分，基於審判不可
    分原則，自受前開確定判決既判力效力所及，爰不經言詞辯論，為免訴判決之諭
    知。
據上論斷，應依刑事訴訟法第三百零二條第一款、第三百零七條判決如主文。
中      華      民      國    八十九    年      八      月    十五      日
                                      臺灣臺東地方法院刑事庭
                                          法  官 黃 堯 讚
右正本證明與原本無異。
如不服本判決，應於判決送達後十日內向本院提出上訴狀。（須附繕本）
「切勿逕送上級法院」
                                          書記官 潘 正 苓
中      華      民      國    八十九    年      八      月    十六      日


司法院資訊處製作；財團法人民間司法改革基金會備份。
